臺灣花蓮地方法院民事判決　九十年度訴字第四○一號
　　原　　　告　甲○○
　　被　　　告　乙○○
右當事人間給付承攬報酬事件，本院判決如左：
    主      文
被告應給付原告新台幣壹佰捌拾萬元，及自民國九十年十二月一日起至清償日止，按
年息百分之五計算之利息。
訴訟費用由被告負擔。
    事      實
一、原告方面：
  （一）聲明：如主文所示。
  （二）陳述：
      (1)緣八十六年七月一日被告以英順營造有限公司（以下簡稱英順公司）代理人
        名義，將台灣省水土保持局第六工程所之「瑞穗鄉大肚滑溪防沙壩加強工程
        」，以新台幣（以下同）二百八十萬元之代價，委託原告承做，此有契約書
        足憑。嗣該工程已陸續完成驗收交付予業主，詎英順公司否認委任被告代理
        簽署契約書，幾經協調，英順公司方允以「代乙○○支付」為理由，給付原
        告一百萬元，餘一百八十萬元屢經催索，拒不給付，經原告向鈞院起訴英順
        公司給付工程款，惜經鈞院以八十七年度訴字第一八一號判決駁回原告之訴
        ，經上訴台灣高等法院花蓮分院，復以八十八年度上字第三四號駁回上訴確
        定。依前揭判決駁回之理由載明：「被上訴人公司（即英順公司）一再否認
        曾授權乙○○將部分工程委由上訴人承作，上訴人亦未能在提出其他足資證
        明乙○○係被上訴人公司代理人之證明文件，自難僅依乙○○自行記載之名
        片及自行書寫之文書遽認乙○○確係被上訴人公司之代理人。更且依乙○○
        之妻林壽花之證述，本件工程係由被上訴人公司轉包乙○○，再自行轉包由
        上訴人承作，並非由乙○○代理被上訴人公司與上訴人簽約，因乙○○經濟
        狀況不好才無法給付工程款....。」等語，此有前揭花蓮高分院判決書一份
        足憑。
      (2)不論被告係基於無權代理或中間轉包之契約當事人地位，均應給付原告前述
        尚餘之工程款一百八十萬元。且依被告妻子王壽花之證詞，系爭工程乃英順
        公司轉包予被告，被告再轉包予原告，原告自得依民法第四百九十條之規定
        ，主張對被告有承攬報酬請求權，而請求被告給付承攬報酬餘額一百八十萬
        元。
      (3)對被告抗辯之陳述：被告在臺灣高等法院花蓮分院八十八年度上字第三四號
        案件中，從未否認八十六年七月一日契約書為其簽名，且該案確定判決亦已
        認定是被告承包系爭工程後再轉包給原告。
  （三）證據：提出契約書、臺灣高等法院花蓮分院八十八年度上字第三四號民事判
        決書影本各乙份為證，並請求傳喚證人王壽花。
二、被告方面：
  （一）聲明：原告之訴駁回。
  （二）陳述：
      (1)被告並未向英順公司承包本件工程，是英順公司發包給原告承作，被告亦未
        領到錢，而且英順公司有付給原告十幾萬元，被告亦有告訴原告要拿到錢之
        後才可以驗收，且原告一開始施作工程，就是向英順公司請款。
      (2)否認八十六年七月一日契約書為被告簽名。但對於被告在臺灣高等法院花蓮
        分院八十八年上字第三四號案件中被告曾為之陳述，沒有意見。
三、本院依職權調閱臺灣高等法院花蓮分院八十八年上字第三四號民事案件卷宗。
    理      由
一、本件原告於起訴時訴之聲明係請求「被告英順營造有限公司應給付被告乙○○一
    百八十萬元，及自起訴狀繕本送達翌日起，至清償日止按年息百分之五計算之利
    息，並由原告代為受領」，訴訟標的是「無權代理損害賠償請求權」及「承攬報
    酬請求權」，嗣於言詞辯論中，對被告英順公司撤回起訴，並變更訴之聲明為被
    告乙○○應給付原告新台幣壹佰捌拾萬元及自起訴狀繕本送達翌日起，至清償日
    止按年息百分之五計算之利息，訴訟標的則變更為「承攬報酬請求權」，經核與
    民事訴訟法第二百五十五條第一項第二款之規定相符，爰准許之，先此敘明。
二、原告起訴主張之事實，業據其提出八十六年七月一日乙○○簽名之契約書影本一
    紙為證，依上開契約書記載：「本工程大肚滑溪防沙霸加強工程同意280萬元交
    予林逢源承造」等語，署名為「英順營造委託人乙○○」，被告雖否認上開契約
    書上簽名為其所簽署，並以系爭工程是英順公司發包給原告承作，其並未承包系
    爭工程等語置辯，然經本院調閱臺灣高等法院花蓮分院八十八年上字第三四號民
    事案件卷宗，在上開案件審理時，英順公司法定代理人蘇色萍堅稱系爭工程是由
    英順公司轉包給乙○○等情，而證人王壽花即乙○○之妻亦證稱：系爭工程係由
    英順公司標到後轉包給乙○○承做，再由乙○○轉包予原告，乙○○並非代理被
    告（即英順公司）與原告簽約，後來因為乙○○經濟狀況出現問題，才未給付工
    程款等語明確（見前開案件本院卷第三十六頁），而被告於前開案件中，亦承認
    與原告簽立上開契約書等情（見前開案件本院卷第六十二頁），足認上開契約書
    確實是由被告所簽無訛，被告辯稱非其簽名云云，既未能舉證以實其說，實不足
    採。本件原告主張被告以二百八十萬元轉包系爭工程予原告承做之事實，自堪認
    為真實。
三、按承攬者，謂當事人間約定，一方為他方完成一定之工作，他方俟工作完成，給
    付報酬之契約，民法第四百九十條第一項定有明文。兩造間已訂立前開契約書，
    並約定給付報酬，兩造間已成立承攬契約，應可認定，從而，原告主張以二百八
    十萬元自被告承攬系爭工程，並已由英順公司代被告給付一百萬元，爰依承攬之
    法律關係，請求被告給付其餘款項一百八十萬元，及自起訴狀繕本送達翌日（九
    十年十二月一日）起至清償日止，按年息百分之五計算之利息，為有理由，應予
    准許。
據上論結，原告之訴為有理由，依民事訴訟法第七十八條，判決如主文。
中　　　華　　　民　　　國　　九十一　　年　　　六　　　月　　　七　　　日
　　　　　　　　　　　　臺灣花蓮地方法院民事庭
~B法　　　官　林碧玲
右正本證明與原本無異。
如對本判決不服，應於送達後廿日內，向本院提出上訴狀（應抄附繕本）。
~B法院書記官　林揚奇
中　　　華　　　民　　　國　　九十一　　年　　  六　　　月　　　七　　　日
